臺灣臺南地方法院民事判決
111年度訴字第1680號
原      告  櫻花電梯股份有限公司南區分公司

法定代理人  洪瑞虔  
訴訟代理人  姚秉正  
被      告  盧炫光  
上列被告因偽造文書等案件，原告提起刑事附帶民事訴訟請求侵
權行為損害賠償，經本院刑事庭移送前來，本院於民國111年12
月7日言詞辯論終結，判決如下：
    主      文
被告應給付原告新臺幣肆萬參仟參佰元，及自民國一一一年七月
二十日起至清償日止，按週年利率百分之五計算之利息。
原告其餘之訴駁回。
訴訟費用由被告負擔五分之一，餘由原告負擔。
本判決原告勝訴部分得假執行。但被告以新臺幣肆萬參仟參佰元
元為原告預供擔保，得免為假執行。
原告其餘假執行之聲請駁回。
    事實及理由
一、原告起訴主張：被告自民國104年8月15日至109年8月10日間
    任職原告公司，擔任業務課長之職，執掌原告公司銷售電梯
    及相關部品（件），並接受公司委派至客戶通報之處察看電
    梯之狀況。詎被告擅自就來電諮詢電梯維修客戶即訴外人江
    南藝術社區（下稱江南社區案），原告之保養客戶即中山大
    樓（下稱中山大樓案），分別以偽造原告公司報價單，以較
    低金額私下接洽其他廠商完成上開兩件電梯維修工程，分別
    從中獲取新臺幣（下同）148,000元、160,000元。被告之行
    為業已造成原告公司無法承接上開兩件電梯控制系統更換工
    程之損害，爰依民法第179條不得得利規定請求被告給付235
    ,344元。並聲明：被告應給付原告235,344元，及自起訴狀
    繕本送達翌日起至清償日止，按週年利率百分之5計算之利
    息。原告願供擔保，請求准予宣告假執行。
二、被告則以：被告就江南社區案148,000元工程，被告僅收取
    介紹費用5,300元，另中山大樓案160,000元工程，被告實際
    獲利僅38,000元，原告指稱被告不當得利235,344元，實屬
    無據等語，以資抗辯。並聲明：原告之訴駁回。如受不利之
    判決，願供擔保請准宣告免為假執行。
三、兩造不爭執之事實：
（一）被告自104年8月15日至109年8月10日任職於原告公司，擔
      任業務課長，職掌原告公司銷售電梯及相關部品（件），
      及接受公司委派至客戶通報之處察看現場電梯之狀況。
（二）106年2月間，因臺南市○區○○街000巷00號江南藝術園林社
      區内之電梯故障，該社區住戶高唯琦撥打原告公司電話詢
      問，原告公司告知可與被告聯繫，高唯琦遂就江南社區電
      梯維修事宜向被告詢價，被告明知其僅保管原告公司之報
      價專用章，統一發票專用章則係另由該公司財務人員保管
      ，且原告公司業務人員若須使用原告公司之報價專用章或
      統一發票專用章，均須填寫公司印章使用/借出申請單，
      經過權責主管之核准，又業務人員以原告公司名義對外出
      具之報價單亦須載有報價單編號以建檔列管，被告竟意圖
      為自己或第三人不法之利益，並基於行使偽造私文書之犯
      意，於106年2月28日，以不詳方式取得原告公司之統一發
      票專用章後，未經上開審核流程，即擅自蓋用該統一發票
      專用章於原告公司估價單之報價用印章攔，偽以原告公司
      之名義製作估價單，記載品名為電梯變頻控制組等（含工
      帶料）、金額合計153,300元（未稅）等内容，經高唯琦
      議價後，雙方議定最終價格為148,000元，被告遂自行私
      下接洽外部廠商，由該外部廠商自行完成上開估價單所載
      之電梯相關控制系統更換，被告並以其個人名義簽具免用
      統一發票收據交予高唯琦（即江南社區案）。
（三）109年1月間，原告公司原本之客戶即臺南市○○區○○路000
      號中山大樓管理委員會因社區電梯故障來電詢問，被告於
      109年2月11日擅自蓋用報價專用章於原告公司報價單之報
      價用印欄，偽以原告公司之名義製作報價單，記載品名為
      電梯主機板（含電源板&繼電板）等、金額合計171,500元
      （含稅）等内容，雙方議定最終價格為160,000元，被告
      遂自行私下接洽外部廠商，由該外部廠商自行完成上開報
      價單所載之電梯相關控制系統更換，被告於109年4月28日
      以不詳方式取得原告公司之統一發票專用章後，即擅自蓋
      用統一發票專用章於原告公司請款明細單之報價用印欄，
      偽以原告公司之名義製作請款明細單作為收據交予李坤龍
      以行使，被告並從中獲取38,000元之利益（即中山大樓案
      ）。
四、得心證之理由：
（一）按無法律上之原因而受利益，致他人受損害者，應返還其
      利益。雖有法律上之原因，而其後已不存在者，亦同，民
      法第179條定有明文。依不當得利之法則請求返還不當得
      利，以無法律上之原因而受利益，致他人受有損害為其要
      件，故其得請求返還之範圍，應以對方所受之利益為度，
      非以請求人所受損害若干為準。原告依不當得利之規定，
      請求被告給付被告自行私下接洽外部廠商，由該外部廠商
      完成上開江南社區案及中山大樓案估價單所載之電梯相關
      控制系統更換所獲得之不當得利，依上開規定及說明，原
      告得請求被告返還之範圍，應以被告因江南社區案及中山
      大樓案所受之利益為度。
（二）按當事人主張有利於己之事實者，就其事實有舉證之責任
      ，民事訴訟法第277條定有明文。民事訴訟如係由原告主
      張權利者，應先由原告負舉證之責，若原告先不能舉證，
      以證實自己主張之事實為真實，則被告就其抗辯事實即令
      不能舉證，或其所舉證據尚有疵累，亦應駁回原告之請求
      。原告主張被告因江南社區案及中山大樓案所受之利益共
      235,344元，然為被告所否認，辯稱：被告就江南社區案
      僅收取介紹費用5,300元，中山大樓案被告實際獲利僅38,
      000元等語，則原告就上開有利於己之事實自應舉證證明
      。原告主張被告因江南社區案及中山大樓案所受之利益共
      235,344元，固據提出估價單1份為證，惟查，原告提出之
      估價單係原告因另案欲向訴外人星時代科技有限公司（下
      稱星時代公司）購買電梯控制系統，該公司開給原告之估
      價單，但原告並未舉證證明被告在江南社區案及中山大樓
      案所承接之工程項目及更換之零件與上開估價單記載之項
      目相同，且因原告公司係電梯公司，其可能經常向星時代
      公司購買相關零件，其購買成本理應會較被告為低，另原
      告估算人力成本係以每位工人月薪45,000元，折算日薪1,
      500元計算工人之工資，但被告僅因個案僱請工人施工數
      日，自須以較高之日薪僱請工人施工，是原告以上開估價
      單所載之零件價格及工人每日薪資1,500元計算被告於上
      開2案支出之成本，並主張被告於上開2案共獲利235,344
      元，尚不足採。原告所提之證據雖不足以證明被告於上開
      2案共獲利235,344元，但被告已自承就江南社區案收取介
      紹費用5,300元，中山大樓案實際獲利38,000元，則原告
      依不當得利之規定，請求被告給付不當得利43,300元（計
      算式：5,300＋38,000＝43,300），為有理由，逾此所為之
      請求，為無理由。
五、綜上所述，原告依不當得利之法律關係，請求被告給付原告
    43,300元，及自起訴狀繕本送達被告之翌日即111年7月20日
    起至清償日止，按年息百分之5計算之利息，為有理由，應
    予准許，逾此所為之請求，為無理由，應予駁回。
六、本判決原告勝訴部分所命給付之金額未逾50萬元，應依民事
    訴訟法第389條第1項第5款規定，依職權宣告假執行。另被
    告陳明願供擔保以代釋明，聲請宣告免為假執行，合於法律
    之規定，爰酌定相當之擔保金額宣告之。至原告敗訴部分，
    其假執行之聲請，因訴之駁回而失所依附，應併予駁回。　
七、本件事證已臻明確，兩造其餘攻擊防禦方法及舉證，於判決
    結果已不生影響，爰不一一詳為論述，附此敘明。
八、訴訟費用負擔之依據：民事訴訟法第79條。　　
中　　華　　民　　國　　111 　年　　12　　月　　21　　日
                  民事第二庭    法  官　蘇正賢  
以上正本係照原本作成。
如對本判決上訴，須於判決送達後20日內向本院提出上訴狀。
如委任律師提起上訴者，應一併繳納上訴審裁判費。
中　　華　　民　　國　　111 　年　　12　　月　　21　　日
                                書記官　林容淑